【裁判字號】    90,易,114
【裁判日期】    900608
【裁判案由】    偽造文書等
【裁判全文】
臺灣新竹地方法院刑事判決                            九十年度易字第一一四號
    公  訴  人  臺灣新竹地方法院檢察署檢察官
    被      告  乙○○
右列被告因偽造文書等案件，經檢察官聲請以簡易判決處刑（八十九年度偵字第五六
五０號），本院認應依通常程序審理，判決如左：
    主      文
乙○○行使變造國民身分證，足以生損害於他人，累犯，處有期徒刑肆月，如易科罰
金，以參佰元折算壹日。變造之甲○○國民身分證上所貼之「乙○○」照片壹幀，沒
收。
被訴侵占遺失物罪部分免訴。
    事      實
一、乙○○前曾犯電信法案，經臺灣高等法院判處有期徒刑十月確定，甫於民國八十
    八年六月三日執行完畢。猶不知悔改，其於八十六年八月某日，在新竹縣竹東鎮
    ○○路○段二一六巷九號住處，拾獲其表兄甲○○遺失之身分證一張，隨即與姓
    名年籍不詳綽號「阿炮」之成年男子共同基於犯意之聯絡，由「阿砲」在新竹市
    某處將該身分證上之照片撕下，換貼為乙○○之照片，以此方式變造甲○○之身
    分證使用，足以生損害於甲○○。嗣於八十九年十月三日上午七時十五分許，為
    警在新竹縣竹東鎮上坪里三鄰十四之一號五峰渡假村小木屋Ｃ一二七號房內當場
    查獲，並在乙○○所有皮夾內，扣得其所變造之身分證一張。
二、案經新竹縣警察局竹東分局報請臺灣新竹地方法院檢察署檢察官偵查起訴。
    理      由
壹、有罪部分：
一、訊據被告乙○○對於委託姓名年籍不詳綽號「阿炮」之成年男子，將甲○○國民
    身分證上之照片撕下，換貼為乙○○之照片，以此方式變造甲○○之身分證，於
    警員查獲係從皮包內拿出之事實，除辯稱查獲伊之所長係以前管區之警員，不可
    能拿變造後之身分證行使云云外，餘均坦承不諱，核與被害人甲○○指述情節相
    符，並經證人戴正輝即查獲之警員於偵查時到庭結證被告乙○○當天先拿自己身
    分證影本，但伊要求要拿身分證正本，被告乙○○才將皮夾拿出，並從皮夾內拿
    出偽造身分證交給伊等語明確，與被告在本院審理時稱伊從皮包拿出真正之身分
    證影本與變造之身分證正本互核一致，且有扣案經變造之甲○○國民身分證在卷
    可憑，被告之自白核與事實相符，其辯稱無行使變造之身分證殊無可採，其罪證
    明確，犯行堪以認定。
二、按國民身分證係由該管公務員查據相關資料所制作、核發，用於表示特定人關於
    品行、能力相類之證書，屬具有公文書性質之特種文書，核被告乙○○換貼自己
    之相片於甲○○之國民身分證，係犯刑法第二百十二條之變造特種文書罪。其變
    造後復持以行使，係犯同法第二百十六條、第二百十二條之行使變造身分證罪。
    被告變造特種文書後復持以行使，變造之低度行為為高度之行使行為所吸收，不
    另論罪。被告與姓名年籍不詳綽號「阿炮」之成年男子就變造特種文書之犯行，
    有犯意之聯絡及行為之分擔，均為共同正犯。又被告前曾犯電信法案，經臺灣高
    等法院判處有期徒刑十月確定，甫於八十八年六月三日執行完畢，有臺灣新竹地
    方法院檢察署刑案資料查註紀錄表及臺灣高等法院被告全國前案紀錄表各一份附
    卷足憑，其於五年以內再犯本件有期徒刑以上之罪，為累犯，應依刑法第四十七
    條規定加重其刑。爰審酌被告犯罪之動機、目的、手段、被害人所受損害之程度
    ，犯罪後之態度等一切情狀，量處如主文所示之刑，並諭知易科罰金之折算標準
    。
三、經變造之甲○○身分證上之乙○○照片一張，係被告乙○○所有，且係供犯罪所
    用之物，業據被告供承在卷，應依刑法第三十八條第一項第二款沒收。
貳、免訴部分：
一、按案件時效已完成者，應諭知免訴之判決，刑事訴訟法第三百零二條第二款定有
    明文。
二、查本件被告被訴於八十六年八月某日，在其新竹縣竹東鎮○○路○段二一六巷九
    號住處，拾獲其表兄甲○○遺失之身分證一張，竟意圖為自己不法之所有，予以
    侵占入己，涉犯刑法第三百三十七條之侵占遺失物罪，依同法第八十條之規定，
    其追訴權時效為一年，本件公訴人認被告將拾獲身分證侵占入己之時間係八十六
    年八月間某日，至八十九年十月四日收案偵查及同年十二月二十七日聲請簡易判
    決處刑繫屬本院止，顯已逾一年追訴權時效，依照首開說明，應為免訴判決之諭
    知。
據上論斷，應依刑事訴訟法第四百五十二條、第二百九十九條第一項前段、第三百零
二條第二款，刑法第二百十二條、第二百十六條、第四十七條、第四十一條第一項前
段、第三十八條第一項第二款，罰金罰鍰提高標準條例第一條前段、第二條，判決如
主文。
本案經檢察官林鳳師到庭執行職務
中      華      民      國    九十      年      六      月      八      日
                            臺灣新竹地方法院刑事第一庭
                                      法  官  林  秋  宜
右正本證明與原本無異。
如不服本判決，應於判決送達後十日內向本院提出上訴狀（應附繕本），上訴於臺灣
高等法院。
                                      書記官  張  雲  娥
中      華      民      國    九十      年      六      月      八      日
附錄本案論罪科刑法條
刑法第二百十二條
偽造、變造護照、旅券、免許證、特許證及關於品行、能力服務或其他相類之證書、
介紹書，足以生損害於公眾或他人者，處一年以下有期徒刑、拘役或三百元以下罰金
。


司法院資訊處製作；財團法人民間司法改革基金會備份。
